臺灣高等法院臺南分院刑事判決　　　　100年度上訴字第516號
上　訴　人　臺灣臺南地方法院檢察署檢察官
被　　　告　呂明輝
上列上訴人因毒品危害防制條例案件，不服臺灣臺南地方法院
100年度訴字第258號中華民國100年4月8日第一審判決（追加起
訴案號：臺灣臺南地方法院檢察署100年度偵緝字第160號），提
起上訴，本院判決如下：
    主  文
上訴駁回。
    理  由
一、本件追加起訴意旨略以：被告呂明輝前因竊盜等案件，經臺
    灣臺南地方地方法院於民國94年10月6日以94年度易字第489
    號判決有期徒刑3月、7月，並定應執行刑有期徒刑9月確定
    ，再因竊盜案件，分經臺灣士林地方地方法院於95年3月14
    日以94年度易字第584號判決有期徒刑1年4月確定及經臺灣
    臺南地方地方法院於95年7月21日以95年度易字第615號判決
    有期徒刑5月確定，所犯數案接續執行並於96年8月18日因縮
    短刑期執行完畢出監。詎猶不知悔改，明知安非他命業經政
    府公告列為毒品危害防制條例第2條第2項所定之第二級毒品
    ，不得持有、販賣，竟基於販賣第二級毒品安非他命以營利
    之犯意，以與陳嘉福（另經本署以99年度營偵字第1542號、
    100年度營偵字第93號提起公訴）共用之行動電話000000000
    0號、0000000000號作為聯絡毒品交易之工具，於99年8月28
    日10時48分許後之不詳時間，在臺南市下營國小旁停車場，
    以500元之價格，販賣第二級毒品安非他命予朱耀宏。嗣經
    向臺灣臺南地方法院聲請對呂明輝、陳嘉福使用之前揭門號
    實施通訊監察後，循線查獲，認被告呂明輝涉有毒品危害防
    制條例第4條第2項之販賣第2級毒品罪嫌。
二、原審審理結果以：另案被告翁志民、陳嘉福因涉嫌違反毒品
    危害防制條例第4條第2項及同條例第10條第2項之販賣第二
    級毒品與施用第二級毒品等罪，經公訴人以99年度營偵字第
    1542號、99年度營毒偵字第441、443號、100年度營偵字第
    93號提起公訴，並經原審法院以100年度訴字第133號審理在
    案，有上開起訴書附卷可按。公訴人嗣以本件被告呂明輝亦
    涉嫌違反毒品危害防制條例第4條第2項之販賣第二級毒品罪
    ，並認與前開案件係相牽連案件而向本院追加起訴，有100
    年度偵緝字第160號追加起訴書在卷足憑。惟遍觀前案起訴
    書或本案追加起訴書，均未將前案被告翁志民、陳嘉福及本
    案被告呂明輝論為毒品危害防制條例第4條第2項販賣第二級
    毒品罪之共同正犯；且依起訴及追加起訴意旨所載，前案被
    告翁志民、陳嘉福及本案被告呂明輝涉嫌販賣第二級毒品之
    時間、地點、對象均不相同，難認有何前揭刑事訴訟法第7
    條第2款之「數人共犯一罪或數罪」，或同條第3款之「數人
    同時在同一處所各別犯罪」之情形；此外，亦查無本案與前
    案間有其他刑事訴訟法第7條各款所定相牽連案件之情形，
    則公訴人逕以本案與前案間有相牽連案件關係而追加起訴，
    其追加起訴程式自與法未合，依照上開說明，爰不經言詞辯
    論，就本件逕為諭知不受理之判決。
三、檢察官上訴意旨略以：本件追加起訴，既係以起訴書方式為
    之併附有案卷，於刑事訴訟法第264條所定程式，尚無不合
    ，已具有獨立之訴之要件，原審亦屬有管轄權之法院，自應
    就追加部分另行審理，原審為不受理之諭知自有違誤云云。
四、經查：
(一)、按起訴之程序違背規定者，應諭知不受理之判決，刑事訴訟
    法第303條第1款亦定有明文。又按有左列情形之一者，為相
    牽連之案件：一、一人犯數罪者。二、數人共犯一罪或數罪
    者。三、數人同時在同一處所各別犯罪者。四、犯與本罪有
    關係之藏匿人犯、湮滅證據、偽證、贓物各罪者；於第一審
    辯論終結前，得就與本案相牽連之犯罪或本罪之誣告罪，追
    加起訴，刑事訴訟法第7條、第265條第1項亦分別定有明文
    。準此，依刑事訴訟法第265條規定之追加起訴，限於在第
    一審辯論終結以前就與本案相牽連之犯罪或本罪之誣告罪始
    得為之，違反此項規定時機及案件而追加起訴者，即屬程序
    違背規定，自應諭知不受理之判決，最高法院26年渝上字第
    1057號判例及100年度台上字第1738號判決意旨足資參照。
(二)、依本件追加起訴書所載，公訴人本案被告與另案即99年度營
    偵字第1542號、100年度營偵字第93號之被告翁志民、陳嘉
    福所涉違反毒品危害防制條例案件有相牽連案件之關係，而
    追加起訴。惟經核閱本件追加起訴書與99年度營偵字第1542
    號、100年度營偵字第93號之起訴書，均未將另案被告翁志
    民、陳嘉福及本案被告呂明輝論為毒品危害防制條例第4條
    第2項販賣第二級毒品罪之共同正犯；且依起訴及追加起訴
    意旨所載，前案被告翁志民、陳嘉福及本案被告呂明輝涉嫌
    販賣第二級毒品之時間、地點、對象均不相同，難認有何前
    揭刑事訴訟法第7條第2款之「數人共犯一罪或數罪」，或同
    條第3款之「數人同時在同一處所各別犯罪」之情形，此有
    追加起訴書及該案起訴書在卷可憑；此外，亦查無本案與前
    案間有其他刑事訴訟法第7條各款所定相牽連案件之情形，
    從而原審以本件追加起訴程式自與法未合，而為不受理之判
    決，經核並無違誤，檢察官上訴意旨，以前詞指摘原判決不
    當，為無理由，應予駁回。
據上論結，應依刑事訴訟法第368條、第372條，判決如主文。
中    華    民    國   100    年    5     月    27    日
                  刑事第五庭    審判長法  官  楊明章
                                      法  官  黃國永
                                      法  官  趙文淵
以上正本證明與原本無異。
檢察官如不服本判決應於收受本判決後10日內向本院提出上訴書
，其未敘述上訴理由者並得於提起上訴後10日內向本院補提理由
書。
                                      書記官  呂宬樂
中    華    民    國   100    年    5     月    27    日